【裁判字號】    98,交聲,171
【裁判日期】    980624
【裁判案由】    聲明異議
【裁判全文】
臺灣嘉義地方法院交通事件裁定         98年度交聲字第171號
原處分機關  交通部公路總局嘉義區監理所
異  議  人  甲○○
                      之5
上列受處分人因違反道路交通管理處罰條例案件，對於交通部公
路總局嘉義區監理所中華民國98年4月7日所為之處分（原處分案
號：嘉監裁字第裁70-DB0000000號），聲明異議，本院裁定如下
：
    主  文
異議駁回。
    理  由
一、原處分意旨略以：異議人即受處分人甲○○於民國98年1月
    22日16時許，騎乘車牌號碼K2V-380號重型機車，沿桃園縣
    桃園市○○路，行經與中山東路之有燈光號誌管制之交岔路
    口時，闖紅燈左轉駛入中山東路，為桃園縣政府警察局桃園
    分局青溪派出所員警當場攔查舉發，並以異議人闖紅燈左轉
    為由，開立桃警局交字第DB0000000號舉發違反道路交通管
    理事件通知單，嗣並將本件舉發通知單交付予異議人。異議
    人於舉發通知單上所載應到案日期前向交通部公路總局嘉義
    區監理所（下稱原處分機關）提出申訴，經原處分機關函請
    舉發機關調查結果，認異議人確有前述違規行為，乃依道路
    交通管理處罰條例第53條第1項、第63條第1項第3款之規定
    ，於98年4月7日以嘉監裁字第裁70-DB0000000號號裁決書，
    裁處異議人罰鍰新臺幣（下同）1,800元，並記違規點數3點
    。
二、異議意旨略以：其遭舉發違規路段，並無機車待轉區，則其
    若於網狀禁停區內待轉，於該區待轉須受罰；若於綠燈直接
    左轉又未依兩段式待轉而受罰，且因該路段車流量大，易招
    致後方車輛追撞肇事；若於紅燈左轉，又因闖紅燈仍須受罰
    。是其違法行為係受上揭交通號誌標示相互衝突影響，而被
    迫選擇，於直行路段確認無直行車輛時，直接打左轉號誌燈
    號進行左轉。況桃園縣政府警察局發函桃園縣政府交通處會
    勘後，已於98年2月26日於該路段之網狀區內增設機車待轉
    區號誌，則見該路段號誌、標示確有明顯瑕疵，自不能以桃
    園縣政府交通處之錯誤疏失，而要百姓承擔罰責，為此聲明
    異議云云。
三、按駕駛人駕駛汽車，應遵守道路交通標誌、標線、號誌之指
    示，行駛至交岔路口，其行進、轉彎，應遵守燈光號誌，而
    車輛面對行車管制號誌圓形紅燈表示禁止通行，不得超越停
    止線或進入路口，道路交通安全規則第90條、第102條第1項
    第1款、道路交通標誌標線號誌設置規則第206條第5款第1目
    分別定有明文。次按汽車駕駛人，行經有燈光號誌管制之交
    岔路口闖紅燈者，處1,800元以上5,400元以下罰鍰。汽車駕
    駛人有第53條違規行為者，除依原條款處罰鍰外，並予記違
    規點數3點，道路交通管理處罰條例第53條第1項、第63條第
    1 項第3款亦分別定有明文。
四、經查：上揭違規事實，業據證人即舉發本件違規之警員李龍
    豪於本院審理時具結證稱：當天其於桃園縣桃園市○○○路
    與國光街路口執行取締交通違規勤務，主要攔查從三民路往
    春日路左轉中山東路而未依二段式左轉或闖紅燈的攔查。當
    時見異議人駕駛重型機車從三民路往春日路左轉中山東路，
    該路口交通號誌為紅燈，才以異議人有闖紅燈之違規行為開
    單告發，並非舉發異議人未依規定兩段式左轉等語綦詳（見
    本院卷98年6月4日訊問筆錄）。而證人李龍豪為取締交通違
    規之公務員，其為達維護交通秩序、安全之行政目的而依法
    執行公權力，與異議人素不相識，衡情當已無甘冒須負擔刑
    事責任之風險，故意誣指異議人違規之必要，且按考量交通
    違規行為又多屬迅速、稍縱即逝及不可回復等特性，舉發機
    關或原處分機關若能提出更多之法定證據方法，例如人證、
    書證、物證等證據資料以供司法審查之交通法庭加以判斷該
    交通違規行為之存否，自屬允當，惟若因前揭交通違規行為
    特性而無法提供更多相關之書證、物證時，則舉發員警於司
    法審查之訴訟程序上立於證人之地位而證述其當時親身目擊
    及見聞之交通違規行為經過，亦屬於法定證據方法之一之人
    證證述，於法亦不有違，至於舉發員警立於證人之地位所為
    之證述是否可採，此乃交通法庭依經驗及論理法則判斷其證
    明力為何而得否採擇之心證層次，斷不可以舉發員警作為證
    人之所述，因不可能反於其先前所為舉發而認均不可採，而
    全盤否定其立於證人地位所為之陳述。故於本件中，舉發員
    警李龍豪於本院審理中既已居於證人之地位具結，陳述其所
    親身目擊及見聞本件異議人騎乘上開重型機車行經有燈光號
    誌管制之交岔路口闖紅燈之違規事實，本院認自足以擔保其
    證詞之憑信性，是認證人李龍豪之前揭證述，確屬可採。準
    此，異議人辯稱其並無闖紅燈之違規事實云云，即不可採。
    又既本件異議人係闖紅燈直接由桃園縣桃園市○○路往春
    日路方向左轉進入中山東路，而與其是否依規定兩段式左轉
    無涉一節已為本院所認定，則異議人辯稱該處於違規當時並
    未劃設有機車兩段式左轉之待轉區，直至98年2月26日始劃
    設之情，本院即無庸加以審酌，附此敘明。
五、綜上所述，異議人確有上開違規行為，又原處分機關依道路
    交通管理處罰條例第53條第1 項、違反道路交通管理事件統
    一裁罰基準及處理細則及違反道路交通管理事件統一裁罰基
    準表所載之裁罰標準之相關規定，裁處異議人1,800元之罰
    鍰，並依道路交通管理處罰條例第63條第1項第3款之規定，
    記違規點數3點，亦核無違誤，是本件異議自為無理由，應
    予駁回。
據上論斷，應依道路交通管理處罰條例第87條第2項、道路交通
案件處理辦法第19條，裁定如主文。
中    華    民    國    98    年    6     月    24    日
                  交通法庭法  官  王慧娟
上列正本證明與原本無異。
如不服本裁定，應於裁定送達後5日內向本院提出抗告狀（應附
繕本）。
中    華    民    國    98    年    6     月    24    日
                          書記官  黃子祝


司法院資訊處製作；財團法人民間司法改革基金會備份。
